【裁判字號】    98,訴,1789
【裁判日期】    981130
【裁判案由】    毒品危害防制條例
【裁判全文】
臺灣臺北地方法院刑事判決              98年度訴字第1789號
公  訴  人  臺灣臺北地方法院檢察署檢察官
被      告  甲○○
上列被告因違反毒品危害防制條例案件，經檢察官提起公訴（98
年度毒偵字第2536號），因被告於準備程序中先就被訴事實為有
罪之陳述，經本院合議庭裁定適用簡式審判程序，茲判決如下：
    主  文
甲○○施用第一級毒品，累犯，處有期徒刑壹年，扣案之第一級
毒品海洛因壹包（驗餘淨重零點零伍壹肆公克）沒收銷燬之，包
裝上開海洛因之外包裝袋壹只沒收之；又施用第二級毒品，累犯
，處有期徒刑陸月，扣案之第二級毒品甲基安非他命壹包（驗餘
淨重零點捌柒玖玖公克）沒收銷燬之，扣案之玻璃球吸食器壹組
及包裝上開甲基安非他命之外包裝袋壹只均沒收之。應執行有期
徒刑壹年肆月，扣案之吸食器壹組及分別包裝上開海洛因與甲基
安非他命之外包裝袋貳只均沒收之。
    事  實
一、甲○○前於民國88年間，因違反毒品危害防制條例案件，經
    臺灣桃園地方法院以88年度訴字第1589號判決判處有期徒刑
    4年，上訴台灣高等法院，該院以91年度上訴字第187號判決
    改判有期徒刑2年6月，經最高法院以91年度台上字第2105號
    判決上訴駁回確定；復於90年間，因違反毒品危害防制條例
    案件，經本院以90年度簡字第772號判決有期徒刑6月，嗣並
    確定；又於90年間，因偽造文書案件，經本院以90年度易字
    第1897號判決判處有期徒刑3月、4月，應執行有期徒刑6月
    ，嗣並確定。前開罪刑，復經台灣高等法院以91年度聲字第
    684號裁定應執行有期徒刑3年3月，91年4月18日入監執行，
    刑期起算，93年8月10日因羈押折抵、縮短刑期，假釋出監
    交付保護管束執行完畢；又於96年間，因違反毒品危害條例
    案件，經本院於96年4月23日以96年度訴字第291號判決判處
    有期徒刑1年確定，於96年7月16日入監執行，嗣因減刑，於
    97 年1月1日縮短刑期執行完畢出監。
二、甲○○前於90年間，因違反毒品危防制條例案件，經本院以
    90年度毒聲字第372號裁定令入觀察勒戒處所施以觀察勒戒
    ，因有繼續施用毒品傾向，又經本院以90年度毒聲字第556
    號裁定令入戒治處所施以強制戒治，復經裁定停止戒治，所
    餘戒治期間，付保護管束，於91年4月3日保護管束期滿，執
    行完畢。復於94年間，因違反毒品危害防制條例之施用毒品
    案件，經本院於94年11月30日以94年度易字第814號判決判
    處有期徒刑10月，嗣於95年1月2日確定，另於96年間，因違
    反毒品危害條例案件，經本院於96年4月23日以96年度訴字
    第291號判決判處有期徒刑1年確定，於97年1月1日縮短刑期
    執行完畢出監。
三、詎仍不知悔改，復基於施用第一級毒品海洛因及第二級毒品
    甲基安非他命之犯意，於98年8月26日凌晨1時許，在臺北市
    中正區○○○街109號住處，以香菸摻入海洛因粉末點燃吸
    食方式，施用第一級毒品海洛因1次，另以將甲基安非他命
    結晶置於其所有玻璃球內燃燒吸食方式，施用第二級毒品甲
    基安非他命1次。嗣於同日上午11時20分許，在上開住處為
    警查獲，並扣得第一級毒品海洛因、第二級毒品甲基安非他
    命各1小包及使上開玻璃球吸食器1組。
四、案經臺北市政府警察局萬華分局移送臺灣臺北地方法院檢察
    署檢察官偵查起訴。
    理  由
一、本件被告甲○○所犯施用第一級及第二級毒品罪，係死刑、
    無期徒刑、最輕本刑為3年以上有期徒刑以外之罪，亦非高
    等法院管轄之第一審案件，於本院準備程序進行中，被告先
    就被訴事實為有罪之陳述，經告知被告簡式審判程序之旨，
    並聽取公訴人及被告之意見後，本院合議庭裁定由受命法官
    進行簡式審判程序，是本件之證據調查，依刑事訴訟法第27
    3條之2規定，不受同法第159條第1項、第161條之2、第161
    條之3、第163條之1及第164條至第170條規定之限制，合先
    敘明。
二、上揭犯罪事實，業據被告於警詢、偵查及本院審理中坦承不
    諱，且被告於98年8月26日12時05分許在警局所採集之尿液
    ，經送請台灣尖端先進生技醫藥股份有限公司以GC/ MS氣相
    層析質譜儀法確認檢驗，檢驗結果呈安非他命、甲基安非他
    命及嗎啡類陽性反應，有該公司98年9月9日出具之濫用藥物
    檢驗報告、臺北市政府警察局偵辦毒品案件尿液檢體委驗單
    各1份附卷可憑，並有扣案白色結晶、白色粉末各1包可證，
    而上開扣案物經鑑定結果成分分別為甲基安非他命、海洛因
    ，亦有交通部民用航空局航空醫務中心毒品鑑定書在卷可認
    （本院卷第34、35頁），足見被告之自白核與事實相符，應
    可採為論罪科刑之依據。
三、按毒品危害防制條例於92年7月9日修正公布，自93年1月9日
    施行，其中第20條、第23條將施用毒品之刑事處遇程式區分
    為「初犯」、「5年內再犯」、「5年後再犯」。依其立法理
    由之說明：「初犯」，經觀察、勒戒或強制戒治，應為不起
    訴處分或不付審理之裁定；經觀察、勒戒或強制戒治執行完
    畢釋放後，「5年內再犯」者，因其再犯率甚高，原實施之
    觀察、勒戒及強制戒治既已無法收其實效，爰依法追訴或裁
    定交付審理。至於經觀察、勒戒或強制戒治執行完畢釋放後
    ，「5年後再犯」者，前所實施之觀察、勒戒或強制戒治已
    足以遮斷其施用毒品之毒癮，為期自新及協助其斷除毒癮，
    仍適用「初犯」規定，先經觀察、勒戒或強制戒治之程式。
    從而依修正後之規定，僅限於「初犯」及「5年後再犯」二
    種情形，始應先經觀察、勒戒或強制戒治程序。倘被告於5
    年內已再犯，經依法追訴處罰，縱其第3次（或第3次以上）
    再度施用毒品之時間，在初犯經觀察、勒戒或強制戒治執行
    完畢釋放5年以後，已不合於「5年後再犯」之規定，且因已
    於「5年內再犯」，顯見其再犯率甚高，原實施觀察、勒戒
    或強制戒治，已無法收其實效，即應依該條例第10條處罰（
    最高法院97年度第5次刑事庭會議決議參照）。查被告本次
    施用毒品之犯罪時間雖距前次觀察、勒戒及強制戒治執行完
    畢釋放時間達5年以上，然其於5年內已再犯施用毒品案件，
    顯見其再犯率甚高，原實施之觀察、勒戒及強制戒治已無法
    收其實效，揆諸前揭說明意旨，被告本件犯行已不合於「5
    年後再犯」之規定，自應依法論罪科刑。
四、按海洛因及甲基安非他命為毒品危害防制條例第2條第2項第
    1款、第2款明定之第一級及第二級毒品，不得持有及施用。
    核被告所為，係犯毒品危害防制條例第10條第1項、第2項之
    施用第一級及第二級毒品罪。被告施用第一級及第二級毒品
    前，持有第一級及第二級毒品之低度行為應為施用之高度行
    為所吸收，不另論罪。被告所犯上開二罪間，犯意各別，行
    為互異，應予分論併罰之。又被告有如事實欄所載之犯罪科
    刑及執行情形，有上開臺灣高等法院被告前案紀錄表在卷可
    按，其前受徒刑執行完畢後，於5年以內故意再犯本件最重
    本刑為有期徒刑以上之罪，為累犯，應依刑法第47條第1項
    之規定，就所犯施用第一級及第二級毒品罪，均加重其刑。
    另移送書雖記載被告係主動將身上毒品取交警方，惟本件係
    警察機關認被告涉嫌毒品危害防制條例案件，而向本院聲請
    搜索票獲准對被告住所、身體及車號BAQ-467號機車等處實
    施搜索，有卷附搜索票1紙可參，是以執行員警在被告交付
    毒品前，已發覺被告涉有違反同條例罪嫌，且已取得搜索票
    ，本得對於被告身體實施處所，亦能當場搜索扣得扣案毒品
    等物，是應認上情尚與刑法第62條自首要件不符，附此敘明
    。爰審酌被告經觀察、勒戒、強制戒治及多次徒刑執行後，
    仍無法戒除惡習，且前於96年間因施用毒品遭量刑1年甫執
    行完畢，此次再度施用第一級毒品海洛因及第二級毒品甲基
    安非他命，其抗拒毒品之意志力薄弱，惟斟酌被告施用毒品
    僅戕害其個人身體、健康，且犯罪後尚能坦承犯行，態度良
    好，另公訴人求刑之刑度殊嫌略重等一切情狀，量處如主文
    所示之刑，並定其應執行之刑。
五、扣案之海洛因1小包（驗前重0.052公克、取樣0.0006公克、
    驗後重0.0514公克）及甲基安非他命1小包（驗前重0.88公
    克、取樣0.0001公克、驗餘淨重0.8799公克），屬於查獲之
    第一級及第二級毒品，爰依毒品危害防制條例第18條第1項
    前段沒收銷燬之。另扣案之吸食器1組，為被告所有，供其
    本件施用第二級毒品所用之物，業經被告陳明在卷，而包裝
    上開第一級毒品海洛因及第二級毒品安非他命之外包裝袋2
    只，係被告所有，用於包裹毒品，防止其裸露、潮濕，便於
    攜帶毒品，亦為供其施用毒品所用之物，爰均依刑法第38條
    第1項第2款之規定沒收之。
據上論斷，依刑事訴訟法第273條之1第1項、299條第1項前段，
毒品危害防制條例第10條第1項、第2項、第18條第1項前段，刑
法第11條前段、第47條第1項、第51條第5款、第38條第1項第2款
，判決如主文。
本案經檢察官郭力菁到庭執行職務。
中    華    民    國    98    年    11    月    30    日
                  刑事第十三庭  法  官  林瑋桓
以上正本證明與原本無異。
如不服本判決應於收受送達後10日內向本院提出上訴書狀，並應
敘述具體理由；其未敘述上訴理由者，應於上訴期間屆滿後20日
內向本院補提理由書（均須按他造當事人之人數附繕）「切勿逕
送上級法院」。
                                書記官  潘文賢
中    華    民    國    98    年    11    月    30    日
附錄本案論罪科刑法條之依據：
毒品危害防制條例第10條
施用第一級毒品者，處 6 月以上 5 年以下有期徒刑。
施用第二級毒品者，處 3 年以下有期徒刑。

司法院資訊處製作；財團法人民間司法改革基金會備份。
